【裁判字號】    95,簡上,662
【裁判日期】    951218
【裁判案由】    傷害
【裁判全文】
臺灣板橋地方法院刑事判決             95年度簡上字第662號
上  訴  人
即  被  告  乙○○○
上列上訴人即被告因傷害案件，不服本院九十五年簡字第四００
二號中華民國九十五年七月三十一日第一審判決（聲請案號：九
十五年度偵字第九七一一號），提起上訴，本院管轄之第二審合
議庭判決如下：
    主  文
上訴駁回。
    事  實
一、乙○○○與甲○○（另經檢察官為不起訴處分確定）係鄰居
    關係，前因乙○○○在其住處飼養大型犬隻哈士奇之問題，
    渠等多次發生口角，而於民國九十四年十月十九日上午七時
    二十五分許，甲○○由其位於臺北縣中和市○○路九十巷二
    弄一之四號住處帶同三名幼齡子女下樓欲至學校上課，當步
    行至一、二樓之樓梯間時，適遇乙○○○遛狗欲返家上樓，
    甲○○為免其子遭狗驚嚇，隨即要求乙○○○先將狗隻帶開
    ，惟遭乙○○○拒絕，渠等因此發生口角，甲○○拿出隨身
    攜帶之塑膠軟管一支欲驅走狗隻，乙○○○見狀，並可預見
    於狹隘空間之樓梯間發生拉扯有使甲○○跌倒受傷之可能，
    仍基於傷害之不確定故意，徒手拉扯該塑膠軟管，使甲○○
    因一時重心不穩而倒地，復以手推撞甲○○，致甲○○受有
    前胸瘀傷、左大腿瘀挫傷之傷害。
二、案經甲○○訴由臺北縣政府警察局中和分局報告臺灣板橋地
    方法院檢察署檢察官偵查聲請簡易判決處刑。
    理  由
一、程序方面關於證據能力部分：
(一)、按被告以外之人於審判外之言詞或書面陳述，除法律有規定
    者外，不得作為證據；又被告以外之人於審判外之陳述，雖
    不符同法第一百五十九條之一至第一百五十九條之四之規定
    ，而經當事人於審判程序同意作為證據，法院審酌該言詞陳
    述或書面陳述作成時之情況，認為適當者，亦得為證據；當
    事人、代理人或辯護人於法院調查證據時，知有第一百五十
    九條第一項不得為證據之情形，而未於言詞辯論終結前聲明
    異議者，視為有前項之同意，刑事訴訟法第一百五十九條第
    一項及第一百五十九條之五分別定有明文。是告訴人甲○○
    於接受司法警察詢問時之言詞陳述，雖屬傳聞證據，但被告
    於本院準備程序中同意引為證據方法，且迄於言詞辯論終結
    前並未聲明異議，經審酌上開證據作成之情狀為適當，依上
    開規定，應認有證據能力。另按證人依法應具結而未具結者
    ，其證言，不得作為證據，刑事訴訟法第一百五十八條之三
    定有明文。是告訴人於接受檢察官訊問時所為之言詞陳述，
    未經具結，且無法律所規定毋庸具結之情狀，則依上開規定
    ，應認無證據能力。
(二)、按除顯有不可信之情狀外，從事業務之人於業務上或通常業
    務過程所須製作之紀錄文書、證明文書，亦得為證據，刑事
    訴訟法第一百五十九條之四第二款定有明文。則告訴人所提
    出之診斷證明書，既係醫師基於其業務上診斷情形所出具之
    證明文書，並無顯有不可信之情狀，依上開規定，應認為有
    證據能力，則被告空言指摘該證明書係偽造云云，即屬無據
    。
二、本院得心證之理由：
(一)、訊據被告乙○○○固坦承於上開時、地，伊與告訴人發生拉
    扯之事實，惟矢口否認有何傷害之犯行，並辯稱：是告訴人
    先用塑膠軟管打伊，伊抓住該軟管，告訴人自己跌倒，伊並
    沒有打告訴人云云置辯。
(二)、經查上開事實，業據告訴人於警詢時指述明確，核與被告供
    稱：伊於前開時、地拉扯告訴人手上之塑膠軟管後，告訴人
    跌倒等語情節大致相符，並有告訴人所提出之診斷證明書乙
    紙及受傷照片五張（詳見偵查卷第十七、三十五至三十六頁
    ）附卷可證；另衡諸渠等在狹隘之樓梯間拉扯，極易因重心
    不穩而跌倒受傷，此為一般人所能預見，是被告於拉扯告訴
    人手上之塑膠軟管時，即有該傷害之不確定故意；況依照告
    訴人所受之傷勢，除左大腿瘀傷外，尚有前胸瘀傷，核與告
    訴人指訴之情狀相符，則被告辯稱：伊不知道伊拉告訴人水
    管，告訴人會跌倒，且伊沒有打告訴人云云，顯係事後卸責
    之詞，不足採信。故上開事實，堪以認定。
(三)、又按正當防衛必須對於現在不法之侵害始得為之，至彼此互
    毆，又必須一方初無傷人之行為，因排除對方不法之侵害而
    加以還擊，始得以正當防衛論，倘無從辨別何方為不法侵害
    之互毆行為，因口角互毆彼此成傷，均不得主張正當防衛，
    最高法院十七年度上字第六八六、三十年度上字第一０四０
    號著有判例可資參照。又查被告於前開時、地，攜同未戴口
    罩之大型犬隻哈士奇在樓梯間乙節，業據被告於本院審理時
    供承在卷（詳見本院卷第三十九頁），是該等事實，足堪認
    定；而被告先於警詢時供稱：伊沒有用器具牽哈士奇，伊看
    到告訴人及其小孩，並聽到告訴人的小孩好像受到驚嚇，伊
    就把哈士奇抱起，後來看到告訴人的小孩回到樓上，伊才把
    哈士奇放下，想讓牠自己走回去，想不到告訴人就使用塑膠
    水管打哈士奇云云（詳見偵查卷第十頁），卻於本院審理時
    供稱：告訴人拿水管要打伊；告訴人打伊的頭、手，伊才拉
    水管；告訴人叫伊把狗帶開，伊抱著狗在旁邊讓她先過，但
    她拿水管打狗，伊伸手抓水管，告訴人打伊的手云云（詳見
    本院卷第三十六至三十八頁），是被告前後就告訴人究係持
    該塑膠軟管欲打被告或該哈士奇之情節供述不一，所辯是否
    屬實已非無疑義，況若依被告辯稱因告訴人持塑膠軟管要打
    伊，被告當予自行閃避，殊無拉扯該塑膠軟管使告訴人跌倒
    受傷之必要，顯見被告所辯縱然屬實，其行為亦純係攻擊行
    為，已無從分辨何方為不法侵害，揆諸前揭判例意旨，被告
    前開辯解核與正當防衛之情狀有異。另參酌哈士奇為大型犬
    隻，雖有人飼養，但一般人仍易對其感到畏懼，況一般犬隻
    遭攻擊者，極易引發獸性而反擊之，則告訴人帶小孩同行而
    持水管驅趕該犬隻合於常情，且告訴人亦不可能在狹隘的樓
    梯間攻擊該犬隻而自陷危險中，故被告空言指摘係告訴人要
    打狗云云，亦不足採信。
(四)、綜上，本件事證已臻明確，被告犯行堪以認定，應予依法論
    科。
三、論罪科刑部分：
(一)、法律修正後之適用：被告行為後，刑法於九十四年二月二日
    修正公布，並自九十五年七月一日起施行，其中修正刑法第
    二條、第四十一條、第四十七條、第五十六條等規定。按行
    為後法律有變更者，適用行為時之法律，但行為後之法律有
    利於行為人者，適用最有利於行為人之法律，現行刑法第二
    條第一項訂有明文。此條規定乃為與刑法第一條罪刑法定主
    義契合，以貫徹法律禁止溯及既往之原則，係規範行為後法
    律變更所生新舊法律比較適用之準據法，是刑法第二條雖經
    修正，但既屬適用法律之準據法，則本身尚無比較新舊法之
    問題，應一律適用裁判時之現行刑法第二條規定以決定適用
    之刑罰法律，合先敘明。又刑法修正之比較新舊法，應就罪
    刑有關之共犯、未遂犯、想像競合犯、牽連犯、連續犯、結
    合犯，以及累犯加重、自首減輕暨其他法定加減原因（如身
    分加減）與加減例等一切情形，綜其全部罪刑之結果而為比
    較，且就比較之結果，須為整體之適用，不能割裂分別適用
    各該有利於行為人之法律，最高法院九十五年五月二十三日
    九十五年度第八次刑事庭會議決議、最高法院二十四年上字
    第四六三四號判例、二十七年上字第二六一號判例可資參照
    。經查：
１、修正後刑法施行法增訂第一條之一：「中華民國九十四年一
    月七日刑法修正施行後，刑法分則編所定罰金之貨幣單位為
    新臺幣。九十四年一月七日刑法修正時，刑法分則編未修正
    之條文定有罰金者，自九十四年一月七日刑法修正施行後，
    就其所定數額提高為三十倍。但七十二年六月二十六日至九
    十四年一月七日新增或修正之條文，就其所定數額提高為三
    倍」及刑法第三十三條第五款修正為：「主刑之種類如下：
    五、罰金：新臺幣一千元以上，以百元計算之」等規定，是
    依修正後之法律，刑法第二百七十七條第一項之傷害罪最高
    罰金刑為新臺幣三萬元、最低為一千元；然依被告行為時之
    刑罰法律，即罰金罰鍰提高標準條例第一條前段規定之提高
    倍數十倍及刑法第三十三條第五款規定之罰金最低額一元計
    算，該罪之罰金刑最高分別為銀元一萬元即新臺三萬元，最
    低額為銀元一元即新臺幣三元。是比較上述修正前、後之刑
    罰法律，自以被告行為時之法律較有利於被告。
２、又刑法第四十一條第一項前段有關易科罰金折算標準之規定
    ，九十五年七月一日起施行之新刑法修正為：「犯最重本刑
    為五年以下有期徒刑以下之刑之罪，而受六個月以下有期徒
    刑或拘役之宣告者，得以新臺幣一千元、二千元或三千元折
    算一日，易科罰金。」，而依修正前同條項規定：「得以一
    元以上三元以下折算一日，易科罰金」，及修正前罰金罰鍰
    提高標準條例第二條（現已刪除）規定，就其原定數額提高
    為一百倍折算一日，則係以銀元一百元、二百元、三百元折
    算一日，經折算為新臺幣幣值後，以新臺幣三百元、六百元
    、九百元折算一日。是比較修正前後之易科罰金折算標準，
    自以行為時即修正前之規定，較有利於被告。
３、綜上，經整體比較全部罪刑之結果，以九十五年七月一日生
    效施行前之刑法規定，較有利於被告，是依現行刑法第二條
    第一項前段規定，自應適用被告行為時之法律即修正前之刑
    法及罰金罰鍰提高標準條例第二條之規定，合先敘明。
(二)、核被告所為，係犯刑法第二百七十七條第一項之傷害罪。原
    審以被告犯罪事證明確，適用刑法第二百七十七條第一項、
    修正前刑法第四十一條第一項前段、罰金罰鍰提高標準條例
    第一條前段、修正前同條例第二條規定，並審酌被告犯罪之
    動機、目的、手段，對告訴人傷害之程度及尚未與告訴人達
    成和解之犯後態度等一切情狀，予以量處拘役二十日，並得
    易科罰金，其認事用法並無不當，量刑亦稱妥適，應予維持
    。至上訴人即被告猶持上詞否認犯行而提起上訴，顯屬無據
    。從而，上訴人以原審認定事實有違誤而請求予撤銷改判，
    為無理由，應予駁回。
論上論斷，應依刑事訴訟法第四百五十五條之一第一項、第三項
、第三百六十八條，判決如主文。
本案經檢察官彭聖斐到庭執行職務。
中    華    民    國    95    年    12    月    18    日
                  刑事第六庭    審判長法  官  許仕楓
                                      法  官  林鈺琅
                                      法  官  饒金鳳
以上正本證明與原本無異。
本件不得上訴。
                                      書記官  王春森
中    華    民    國    95    年    12    月    18    日


司法院資訊處製作；財團法人民間司法改革基金會備份。
